臺灣彰化地方法院刑事判決　　　　　　　　　　　　　九十年度易字第一二八號
　　公　訴　人　臺灣彰化地方法院檢察署檢察官
　　被　　　告　戊○○
　　選任辯護人　李宗炎律師
　　被　　　告　丁○○
　　　　　　　　丙○○
右被告等因妨害公務等案件，經檢察官提起公訴（九十年度偵字第三０八四號），本
院判決如左：
        主  文
戊○○共同傷害人之身體，處有期徒刑月，如易科罰金，以佰元折算壹日；又共
同傷害人之身體，處有期徒刑伍月，如易科罰金，以佰元折算壹日。應執行有期徒
刑柒月，如易科罰金，以佰元折算壹日。
丁○○共同傷害人之身體，處有期徒刑月，如易科罰金，以佰元折算壹日；又共
同傷害人之身體，處有期徒刑伍月，如易科罰金，以佰元折算壹日。應執行有期徒
刑柒月，如易科罰金，以佰元折算壹日。
丙○○共同傷害人之身體，處有期徒刑伍月，如易科罰金，以佰元折算壹日。
        事  實
一、戊○○於民國九十年四月二十四日下午五時二十分許，在其所經營址設彰化縣彰
    化市○○路○段四二八號「成沅鞋店」前，因邀前至上址隔壁「全華瓦斯行」繳
    付瓦斯費之乙○○入內飲酒，為乙○○所拒，竟心生不滿而與其弟丁○○共同基
    於普通傷害之犯意聯絡，共同毆打乙○○之眼睛及頭部等處，使乙○○受有臉部
    挫傷、左眼結膜下出血等傷害；因適有穿著警察制服之彰化縣警察局彰化分局大
    竹派出所主管甲○○穿著制服經過該處，見狀乃上前制止戊○○、丁○○二人之
    前開傷害犯行，戊○○當場告知甲○○：「所長」，這是兄弟間的事，你不要管
    等語，於甲○○前去阻隔正在毆打乙○○之丁○○而依法執行職務之際，詎戊○○、丁○○二人竟另行起意，並與渠等之兄長丙○○三人，共同基於妨害公務及
    普通傷害之犯意聯絡，由丁○○舉拳作勢要毆打甲○○，戊○○、丁○○二人並
    將甲○○逼退至彰南路口處，由戊○○、丁○○及丙○○三人合力將甲○○圍住
    ，並出拳打向甲○○，經甲○○閃躲未擊中後，丁○○則自後以手環勒甲○○之
    脖子，將甲○○按壓在地，戊○○、丁○○及丙○○三人徒手毆擊甲○○之頭部
    二、三十下，並出口「打呼你死」等語，致使甲○○因此受有臉部、胸部、雙下
    肢多處擦傷，嗣於穿著警察制服之警員洪進彰、王錫權等人據報前往到場支援，
    並協力將丁○○、丙○○逮捕後，戊○○復基於承前妨害公務之單一接續犯意，
    由後方毆擊洪進彰警員之後腦處（未成傷），於王錫權警員上前阻止並欲加以逮
    捕之際，戊○○又抓扯王錫權警員之上衣右胸處，以上開強暴、脅迫之方式，妨
    害甲○○、洪進彰及王錫權等人執行職務，旋戊○○亦為警方逮捕而查獲上情。
二、案經乙○○訴由彰化縣警察局彰化分局報請臺灣彰化地方法院檢察署檢察官偵查
    暨甲○○訴請臺灣彰化地方法院檢察署檢察官偵查起訴。
        理  由
一、訊據被告戊○○矢口否認有何前揭犯行，辯稱：「我喝酒了，不知道有無打乙○○，我想我應該是有打到甲○○，．．．，當時甲○○係穿米色外套，沒有看到
    他有穿制服，不知道他是警察云云；質之被告丁○○則坦認有與被告戊○○共同
    毆打告訴人乙○○之行為，亦承認有毆打甲○○一情，然辯稱：不知甲○○為警
    察云云。訊之被告丙○○則否認有上開妨害公務及傷害警員甲○○之犯行，辯稱
    ：我喝醉不知道有無打警察，不知甲○○係警察云云。惟查：（一）被告戊○○
    、丁○○二人於右揭時、地，有共同毆打告訴人乙○○之行為，業據被告丁○○
    於警、偵訊中供述屬實，核與告訴人乙○○於警、偵訊及本院審理時指訴之情節
    相符，被告戊○○於警訊中亦坦認有與告訴人乙○○拉扯、推打一節，是被告戊○○辯稱：不知有無打告訴人乙○○一語，尚無可採。（二）又告訴人甲○○警
    員於被告戊○○、丁○○毆打告訴人乙○○而上前加以制止之際，係身著警察制
    服，並未穿著外套，被告戊○○猶稱呼甲○○「所長」，且被告戊○○、丁○○
    及丙○○三人之前雖有飲酒，然渠等神智還很清楚等情，已據告訴人甲○○於偵
    查及本院審理時陳明；證人即前往支援之警員王錫權於偵查中證稱：「當時戊○○精神狀況良好」，證人即前往支援之警員洪進彰於偵查中證稱：「（問：當時
    丁○○及丙○○意識清楚？）他們走路及神情都無異樣」；且告訴人乙○○於本
    院審理時復稱：「（問：被告當時的精神狀態如何？）當天被告戊○○、被告丁○○看到我時認得我，他們平時都叫我林仔，那天他們也叫我：林仔，我們來喝
    酒」等語，被告丙○○於本院審理時供述：「我是和丁○○一起被扣在一起被逮
    捕的，戊○○是另外被抓的」一語，核與警察職務報告所載逮捕過程相符。依前
    開告訴人乙○○、甲○○指訴，證人即被害人王錫權、洪進彰之證述，以及被告
    丙○○之供述，堪認被告戊○○、丁○○及丙○○三人當時意識尚屬清醒，被告
    戊○○、丙○○二人辯稱：喝醉酒，不知甲○○係警察云云，被告丁○○辯稱：
    不知甲○○係警察云云，均屬事後卸責之詞，諉無可採。（三）此外，復有證人
    吳文龍、商旭媛、楊海木於警訊之證述、警員甲○○、洪進彰及王錫權三人分別
    制作之職務報告各一件、財團法人彰化基督教醫院出具之診斷書四張、酒精測試
    紀錄表三紙、照片八幀在卷可佐，本件事證明確，被告戊○○、丁○○及丙○○
    三人前開犯行洵堪認定。
二、核被告戊○○、丁○○二人共同毆打告訴人乙○○成傷，均係犯刑法第二百七十
    七條第一項之普通傷害罪；被告戊○○、丁○○及丙○○三人，於警員依法執行
    職務之際，施以強暴（有傷害之故意）、脅迫，均係犯刑法第一百三十五條第一
    項之妨害公務罪及同法第二百七十七條第一項之普通傷害罪。公訴意旨雖未敘及
    被告戊○○於穿著警察制服之警員洪進彰、王錫權等人據報前往到場支援，合力
    將丁○○、丙○○逮捕後，由後方毆擊洪進彰警員之後腦處，並於王錫權警員上
    前阻止欲加以逮捕之際，復抓扯王錫權警員之上衣右胸處之妨害公務犯行，然此
    部分與前開起訴書所載被告戊○○妨害公務犯行間，有接續犯之單純一罪關係，
    應為起訴效力所及，本院自應併予審判，附此敘明。又被告戊○○、丁○○二人
    間，就傷害告訴人乙○○之犯行；被告戊○○、丁○○及丙○○三人間，就前開
    妨害公務及傷害甲○○警員之犯行，各有犯意之聯絡及行為之分擔，各應論以共
    同正犯。被告戊○○先後在緊密之時間內，對警員甲○○施以強暴、脅迫，及對
    隨後到場支援執行逮捕職務之警員洪進彰、王錫權三位警員，施以強暴，係基於
    妨害公務之單一接續犯意，屬接續犯，且僅侵害單一之國家法益，應只成立單純
    一罪。再被告戊○○、丁○○及丙○○三人，於甲○○警員依法執行職務、制止
    被告戊○○、丁○○二人毆打告訴人乙○○時，基於傷害之故意施強暴，而以前
    暴、脅迫之方式，妨害甲○○警員執行職務，所犯前開普通傷害罪及妨害公務罪
    二罪間，有手段、目的之牽連關係，為牽連犯，應依刑法第五十五條規定，從一
    較重之普通傷害罪處斷。另被告戊○○、丁○○二人所犯上開二次普通傷害犯行
    間，均犯意各別，應各予分論併罰。爰審酌被告戊○○、丁○○及丙○○三人平
    日之素行、犯罪之動機、目的、被告戊○○、丁○○因細故即當街毆打告訴人乙○○、被告戊○○、丁○○、丙○○三人於甲○○警員依法制止被告戊○○、丁○○二人之傷害犯行而執行職務時，不知自行警惕，竟藐視公權力，由被告丁○○以手後勒甲○○警員之脖子，將甲○○警員按壓在地，共同毆打甲○○之頭部
    多下，且下手非輕，被告戊○○於支援警力到場時，猶接續其妨害公務之犯行等
    犯罪手段，告訴人乙○○、甲○○二人所受傷害之程度及被告戊○○、丁○○、
    丙○○三人犯罪後之態度等一切情狀，就被告戊○○、丁○○二人分別量處如主
    文第一項、第二項所示之刑，且各諭知易科罰金之折算標準，並各定其應執行之
    刑及諭知易科罰金之折算標準；就被告丙○○量處如主文第三項所示之刑，並諭
    知易科罰金之折算標準。
據上論斷，應依刑事訴訟法第二百九十九條第一項前段，刑法第二十八條、第一百三
十五條第一項、二百七十七條第一項、第五十五條、第四十一條第一項前段、第二項
、第五十一條第五款，罰金罰鍰提高標準條例第一條前段、第二條，判決如主文。
本案經檢察官陳燕瑩到庭執行職務。
中      華      民      國    九十一    年      五      月      八      日
                                臺灣彰化地方法院刑事第三庭
                                      法      官  李  雅  俐
右正本證明與原本無異。
如不服本判決，應於判決送達後十日內，向本院提出上訴狀（須附繕本）。
告訴人或被害人對於判決如有不服具備理由請求檢察官上訴者，其上訴期間之計算係
以檢察官收受判決正本之日期為準。
                                      法院書記官  莊  何  江
中      華      民      國    九十一    年      五      月     十四     日
附論本案所犯法條：
刑法第一百三十五條第一項
對於公務員依法執行職務時，施強暴脅迫者，處三年以下有期徒刑、拘役或三百元以
下罰金。
刑法第二百七十七條第一項
傷害人之身體或健康者，處三年以下有期徒刑、拘役或一千元以下罰金。
